【裁判字號】    99,聲,137
【裁判日期】    990311
【裁判案由】    聲請具保停止羈押
【裁判全文】
臺灣高等法院臺南分院刑事裁定      99年度聲字第137號
聲  請  人
即  被  告  甲○○
選任辯護人  曾錦源  律師
上列聲請人因違反毒品危害防制條例等案件（本院99年度上訴字
第42號），聲請具保停止羈押，本院裁定如下：
    主  文
聲請駁回。
    理  由
一、聲請意旨略：
  (一)按羈押之目的乃在保全被告，使其於偵查、審判中足以確實
    到庭應訊，而非偵訊被告之手段，故被告如有一定之住居所
    ，無逃亡之虞，且無湮滅、偽造、變造證據，勾串共犯或證
    人之虞者，且願隨傳隨到，絕不可因其有犯重罪之嫌疑，而
    對其逕行拘提或羈押之理，故被告行為縱符合刑事訴訟法第
    101條第1項第3款之重罪羈押要件，法院仍就犯罪嫌疑是否
    重大、有無羈押必要、有無不得羈押之情形予以審酌，非謂
    一符合重罪要件，即應予羈押，否則難謂無違反無罪推定原
    則及比例原則。
  (二)查被告即聲請人（下稱被告）甲○○於本院審理程序中已坦
    承其有與朋友合資購買毒品吸食之行為，而另兩名證人王坤
    寶、王德誠，亦於審判中多次坦言：「我是跟被告一起跟人
    家買的。」是本案既已順利進行偵查、審判等程序，亦即將
    實現國家刑罰權之執行，應無羈押之必要性。且羈押被告係
    為最後之手段，重罪羈押更應謹慎為之，況重罪羈押違反無
    罪推定原則及比例原則，然本件並無繼續羈押被告之理由存
    在，是如繼續羈押被告恐亦違反平等原則。綜上，爰請依法
    聲請鈞院為准予被告停止羈押裁定云云。
二、按羈押於其原因消滅時，應即撤銷羈押，將被告釋放；又被
    告及得為其輔佐人之人或辯護人，得隨時具保，向法院聲請
    停止羈押；另上開聲請以法院之裁定行之；刑事訴訟法第10
    7條第1項、第110條第1項、第121條第1項固定有明文。惟按
    刑事被告經訊問後，認有法定羈押原因，於必要時得羈押之
    ，所謂必要與否或執行羈押後，有無繼續之必要，仍許法院
    斟酌訴訟進行程度及其他一切情事而為認定，除有刑事訴訟
    法第114條各款所列情形之一不得駁回者外 ，准許與否，該
    管法院有自由裁量之權，衡非被告所得強求（最高法院46年
    度台抗字第06號判例參照）。次按所謂羈押，係以實行訴訟
    、保全證據或刑罰之執行為目的之強制處分，故檢察官以刑
    事訴訟法第101條第1項規定為由聲請羈押被告時，法院除應
    先審查被告是否有刑事訴訟法第101條第1項各款所列情形外
    ，尤應就是否有「非予羈押，顯難進行追訴、審判或執行」
    之必要情事，依卷內具體客觀事證予以斟酌，以決定是否確
    有羈押之必要，即決定應否撤銷羈押，仍應以原裁定之羈押
    原因，是否已消滅為判斷依據。
三、次按法律規定羈押被告之要件，須基於維持刑事司法權之有
    效行使之重大公益要求，並符合比例原則，方得為之。且無
    罪推定原則除禁止對未經有罪判決確定之被告執行刑罰，亦
    禁止僅憑犯罪嫌疑即施予被告類似刑罰之措施，倘以重大犯
    罪嫌疑為羈押之唯一要件，即可能違背無罪推定原則。基於
    憲法保障人民身體自由之意旨，被告犯刑事訴訟法第101條
    第1項第3款所示之罪，嫌疑重大者，且有相當理由認其有逃
    亡、湮滅、偽造、變造證據或勾串共犯或證人之虞，亦無不
    得羈押之情形，法院斟酌能否以命該被告具保、責付或限制
    住居等侵害較小之手段代替羈押後，仍認非予羈押，顯難進
    行追訴、審判或執行者，方得羈押，始符合憲法第8條保障
    人民身體自由及第16條保障人民訴訟權之意旨，司法院釋字
    第665號解釋著有明文。又重罪常伴有逃亡、滅證之高度可
    能，係趨吉避凶、脫免刑責、不甘受罰之基本人性，倘一般
    正常之人，依其合理判斷，可認為該犯重罪嫌疑具有逃亡或
    滅證之相當或然率存在，即已該當「相當理由」之認定標準
    ，不以達到充分可信或確定程度為必要。以量化為諭，若依
    客觀、正常之社會通念，認為其人已有超過百分之50之逃亡
    、滅證可能性者，當可認為具有相當理由認為其有逃亡、滅
    證之虞（最高法院98年度台抗字第668號裁定意旨參照）。
四、經查：
  (一)被告甲○○因違反毒品危害防制條例等案件，前經本院訊問
    後，認為犯罪嫌疑重大，有刑事訴訟法第101條第1項第3款
    所犯為死刑、無期徒刑或最輕本刑為5年以上有期徒刑之罪
    之情形，有相當理由足認有逃亡之虞，非予羈押，顯難進行
    審判，有羈押之必要，於民國99年2月10日執行羈押，先予
    敘明。
  (二)本件被告涉嫌販賣第一級毒品等罪，業經本院判處應執行有
    期徒刑19年，顯然犯罪嫌疑重大，且毒品危害防制條例第4
    條第1項之罪法定刑為死刑或無期徒刑，屬最輕本刑為5年以
    上有期徒刑之罪，而有刑事訴訟法第101條第1項第3款所定
    之情形，衡諸被告因已受重刑之諭知，故其逃匿以規避將來
    刑罰執行之可能性甚高，自有相當理由認為其有逃亡之虞，
    若命其具保、責付或限制住居等侵害較小之手段，均不足以
    確保執行程序之順利進行，是依本案訴訟進度，仍有繼續羈
    押被告之必要。再參酌被告之販賣及轉讓第一級毒品之行為
    ，不僅危害他人身心不淺，亦對於國家民族發展有莫大之妨
    礙，是權衡國家刑事司法權之有效行使、社會秩序及公共利
    益、被告人身自由之私益及防禦權受限制之程度，認對被告
    維持羈押處分尚屬適當、必要，合乎比例原則，並無違前開
    大法官會議解釋意旨。從而，本院認被告之羈押原因仍然存
    在，有繼續羈押之必要。被告甲○○雖以其就合資購買毒品
    行為部分已坦承，且本案證人王德誠、王坤寶均已訊問完畢
    為由，聲請具保停止羈押，惟此並非本案羈押原因消滅之理
    由，是其聲請具保停止羈押，為無理由，自難准許，應予駁
    回。
五、據上論結，應依刑事訴訟法第220條，裁定如主文。
中    華    民    國    99    年    3     月    11    日
                  刑事第二庭    審判長法  官  葉居正
                                      法  官  陳欽賢
                                      法  官  洪碧雀
以上正本證明與原本無異。
如不服本裁定，應於收受本裁定後五日內向本院提出抗告狀。
                                      書記官  魏芝雯
中    華    民    國    99    年    3     月    11    日

司法院資訊處製作；財團法人民間司法改革基金會備份。
